【裁判字號】    98,上易,470
【裁判日期】    980820
【裁判案由】    竊盜
【裁判全文】
臺灣高等法院臺南分院刑事判決         98年度上易字第470號
上  訴  人  臺灣臺南地方法院檢察署檢察官
被      告  乙○○
上列上訴人因被告竊盜案件，不服臺灣臺南地方法院98年度易字
第448號中華民國98年5月14日第一審判決（起訴案號：臺灣臺南
地方法院檢察署97年度偵字第11900號），提起上訴，本院判決
如下：
    主  文
原判決撤銷。
乙○○竊盜，累犯，處有期徒刑伍月，如易科罰金以新台幣壹仟
元折算壹日。
    事  實
一、乙○○曾於民國（下同）92年間因違反毒品危害防制條例案
    ，經臺灣臺南地方法院判處有期徒刑8月確定，95年5月19日
    執行，於96年1月19日刑滿出監，仍不知悔改。復基於為自
    己不法所有之意圖，於97年6月2日15時30分許前某時，以不
    詳方式竊取甲○○管理使用（所有人為甲○○之子施奕兆）
    而停放在台南縣永康市○○路891巷115弄前之車牌號碼J4-3
    992號自小貨車得手。復於翌日（3日）某時將本件車輛以新
    台幣1萬元之代價，出售予不知情之車輛回收業者丙○○，
    而當丙○○於同年月16日在台南縣關廟鄉下湖村4之30號處
    所，欲將本件車輛再轉售資源回收業者時為警查獲，並查扣
    本件車輛之引擎及車身（均由甲○○立據領回），進而查知
    上情。
二、案經甲○○訴由台南縣警察局歸仁分局報告臺灣臺南地方法
    院檢察署檢察官偵查起訴。
    理  由
壹、程序方面：
    按被告以外之人於審判外之言詞或書面陳述，除法律有規定
    者外，不得作為證據，刑事訴訟法第159條第1項定有明文；
    復按被告以外之人於審判外之陳述，雖不符前4條之規定，
    而經當事人於審判程序同意作為證據，法院審酌該言詞陳述
    或書面陳述作成時之情況，認為適當者，亦得為證據。同法
    第159條之5第1項定有明文。被告對於甲○○、丙○○之警
    詢筆錄於本院準備程序明白表示同意有證據能力（見本院卷
    第32頁），本院審酌上開筆錄製作過程並無不法情事，且於
    製作完成均交其等親閱內容，經確認無訛後簽名，足認上開
    筆錄確係本於證人之陳述內容所製作，證據取得過程並無瑕
    疵，與本案待證事實間具有關聯性，以之為本案證據尚無不
    當，得作為證據使用。
貳、實體方面：
一、訊據被告乙○○固不否認將本件車輛售予丙○○之情，惟矢
    口否認有何竊盜犯行，辯稱係因綽號「阿娟」之女性友人及
    其男友「陳明華」向其表示欲出售本件車輛，其才將本件車
    輛購入再轉售他人，且「陳明華」有簽署出售本件車輛之買
    賣書云云。然查：
(一)、本件車輛於前述時地遭竊後，至97年6月16日領回車身及引
    擎之情，業據證人即告訴人甲○○於警詢及偵查中證述明確
    。
(二)、而丙○○於在97年6月2日16時15分許（證人甲○○完成失竊
    車輛報案前）接獲被告電話聯繫，進而查詢本件車輛得知尚
    無失竊記錄，遂於翌日（3日）向被告收購本件車輛之情，
    則據證人丙○○於警詢及偵查中證述無訛，並有車輛協尋電
    腦輸入單、讓渡書各1份在卷可稽（見警卷第21、25頁）。
(三)、據車輛協尋電腦輸入單所載，本件失竊時間為：97年6月2日
    （下稱同日）15時30分；甲○○報案時間為：同日16時3分
    ；警方將失竊輸入電腦時間為：同日16時30分。而丙○○於
    警詢稱：乙○○於97年6月2日下午16時許有打電話給我，說
    有一部自小貨車要賣我，並要我查詢該Ｊ4-3992車號欠稅情
    形及有無失竊。我於97年6月2日16時15分用電腦上警政署網
    站查詢結果沒有失竊紀錄，而後於97年6月3日早上在被告住
    處拖回，被告沒有提供任何車籍資料（見警卷第10、11頁）
    。足見被告係利用甲○○報案時警方將失竊資料輸入電腦之
    時間前（同日16時30分輸入），將該車出售給收購中古車之
    丙○○，致丙○○查詢時（同日16時15分）尚未有失竊紀錄
    （見警卷第10、24頁）。
(四)、按被告自警詢、偵查、原審迄本院審理時為止，自始無法提
    供「阿娟」或「陳明華」之真實姓名或年籍，甚或偕同其2
    人到庭應訊，其所述購買本件車輛之來源，誠屬可疑；而被
    告於警詢及偵查中坦承其本來就不認識「陳明華」，而其亦
    不知「阿娟」本名，可見其與上開2人並不熟識，竟在與上
    開2人偶然相遇之時機，且對方無法提供證明車輛合法來源
    之行車執照等異常情況下，同意收購本件車輛，所為自與交
    易常情不符；再者，被告於偵查中並不否認透過丙○○所散
    佈黏貼在外招攬生意之廣告，而與丙○○聯繫轉售本件車輛
    事宜，渠2人間並不熟識，則同一情形何以「阿娟」或「陳
    明華」不自行與丙○○或其他收購車輛業者聯繫，客觀上應
    無困難，亦可免於價格上之中間剝削，何須多此一舉透過被
    告中間聯繫，而由被告賺取差額利潤，由此益見被告此部分
    之辯解實無可信。
(五)、本件依卷附事證，檢察官已舉證證明被告售予證人丙○○之
    本件車輛，係證人甲○○所遭竊之車輛，亦即被告曾經於竊
    案發生後之甚為密接時間內取得遭竊之本件車輛，而就其取
    得該本件車輛之時地、原因、對象等細節，涉及其取得本件
    車輛之來源是否合法，應與犯罪是否成立有關。被告於訴訟
    中對於本件車輛來源既為上開辯解，實屬被告才有能力或容
    易舉證之事項，被告自應舉證並供法院加以調查。被告如非
    竊取該自小貨車之人，依一般社會生活、交易經驗，其於歷
    經偵查、審理之漫長期間內，找出本件車輛來源之對象並陳
    報法院調查，按理應非困難，且對照被告於偵查中自稱與其
    母一同經營「茶行」，以及與「阿娟」不熟、不認識「陳明
    華」等語，對於其何以一時興起從事與日常生活或營業作為
    毫無干係之買賣車輛行為，迄今亦無合情、合理之解釋，在
    在顯示其無端無故向「阿娟」、「陳明華」收取本件車輛再
    轉售之辯詞，完全未盡必要之舉證，尚難僅憑一紙賣方身分
    不詳之買賣書，而遽予採信，是被告所為辯詞實無足採。本
    件事證已臻明確，被告竊盜犯行可堪認定。
二、核被告所為，係犯刑法第320條第1項之竊盜罪。又被告曾於
    92年間因違反毒品危害防制條例案，經判處有期徒刑8月確
    定，於96年1月19日執行完畢，於5年以內故意再犯本件有期
    徒刑以上之罪，為累犯，依刑法第47條第1項規定加重其刑
    。
三、從而，原審以不能證明被告犯罪為由，而為被告無罪之諭知
    ，尚有未妥。檢察官上訴指摘原判決未當，洵有理由，應由
    本院將原判決撤銷改判。茲審酌被告素行不良，有多次前科
    ；告訴人所受損害尚非鉅大，並已追回；被告高中畢業之教
    育程度，否認犯行之態度等及其他一切情形，爰量處有期徒
    刑5月，併諭知易科罰金以新台幣1千元折算1日。
據上論斷，應依刑事訴訟法第369條第1項前段、第364條、第299
條第1項前段，刑法第320條第1項、第47條第1項、刑法施行法第
1條之1第1項、第2項前段，判決如主文。
本案經檢察官范文豪到庭執行職務。
中    華    民    國    98    年    8     月    20    日
                  刑事第一庭    審判長法  官  黃崑宗
                                      法  官  蔡長林
                                      法  官  夏金郎
以上正本證明與原本無異。
不得上訴。
                                      書記官  劉岳文
中    華    民    國    98    年    8     月    20    日
附錄所犯法條：
中華民國刑法第320條
意圖為自己或第三人不法之所有，而竊取他人之動產者，為竊盜
罪，處五年以下有期徒刑、拘役或五百元以下罰金。
意圖為自己或第三人不法之利益，而竊佔他人之不動產者，依前
項之規定處斷。
前二項之未遂犯罰之。


司法院資訊處製作；財團法人民間司法改革基金會備份。
